臺灣高等法院高雄分院刑事判決　　　　 96年度上易字第186號
上　訴　人　臺灣高雄地方法院檢察署檢察官
被　　　告　丙○○
　　　　　　　　　 （現於臺灣高雄監獄執行中）
上列上訴人因被告毀棄損壞案件，不服臺灣高雄地方法院95年度
易字第1990號中華民國95年12月29日第一審判決（起訴案號：臺
灣高雄地方法院檢察署94年度偵緝字第1205號），提起上訴，本
院判決如下：
    主  文
上訴駁回。
    理  由
壹、程序部分：
  (一)關於證人乙○○於93年9 月30日、94年2 月4 日警詢中之陳
    述部分，因屬被告以外之人於審判外之陳述，為傳聞證據，
    且無刑事訴訟法第159 條之1 至第159 條之4 規定之情形，
    原則上無證據能力，且被告亦於原審95年11月27日準備程序
    時爭執其證據能力，故依刑事訴訟法第159 條第1 項規定，
    無證據能力。
  (二)按被告以外之人於偵查中向檢察官所為陳述，除顯有不可信
    之情況者外，得為證據，刑事訴訟法第159 條之1 第2 項定
    有明文。按檢察官代表國家偵查犯罪，依法有訊問被告、證
    人及鑑定人之權力，且須對被告有利、不利之情形均應注意
    ，況徵諸實務運作，檢察官實施刑事偵查程序，亦能恪遵法
    定程序之要求，不致有違法取證情事且可信度極高，是被告
    以外之人前於偵查中已具結而為證述，除反對該項供述得具
    有證據能力之一方，已釋明「顯有不可信之情況」之理由外
    ，不宜以該證人未能於審判中接受他造之反對詰問為由，即
    遽指該證人於偵查中之陳述不具證據能力，方符前揭法條之
    立法意旨。本件證人即告訴人乙○○於94年3 月15日檢察官
    偵查時所為陳述，業經具結，且當事人均未曾提及檢察官在
    偵查時，有任何不法取供之情形，是客觀上並無顯不可信之
    情況，證人乙○○於94年3 月15日偵查中之證言自具有證據
    能力。另乙○○於94年8 月8 日、94年8 月18日檢察官偵訊
    時之供述未經具結，本無證據能力，然因被告、檢察官不爭
    執其證據能力，本院基於尊重當事人對傳聞證據之處分權，
    及證據資料愈豐富，愈有助於真實發見之理念，且強化言詞
    辯論主義，使訴訟程序得以順暢進行，上開證詞雖未經具結
    ，亦有證據能力。
  (三)告訴人於94年2 月4 日警詢時所提出之估價單3 張（見94年
    度核退偵字第88號卷第3-5 頁），乃被告以外之人於審判外
    之書面陳述，當事人於本院調查證據時，知上開證據俱有刑
    事訴訟法第159 條第1 項之情形，而未於言詞辯論終結前聲
    明異議，依同法第159 條之5 第2 項規定，視為當事人於審
    判程序同意作為證據，本院認為適當，得為證據。
  (四)高雄市○○○○○道路交通事故照片4 幀 (見94年度核退偵
    字第88號卷第6-7 頁），其性質固有供述證據與非供述證據
    之爭論，然審酌照片係傳達照相當時現場情況，而透過照片
    傳達的情形與現場真實情形，在內容上的一致性，是透過機
    械的正確性來加以保障，換言之，照片並不存在人對現實情
    形的知覺、記憶所經常發生的表現錯誤，是認照片之性質係
    非供述證據，則無傳聞法則之適用，此外別無證據證明上開
    蒐證照片有經過偽造變造之情形，是上開照片有證據能力。
貳、實體部分：
一、聲請簡易判決處刑意旨略以：被告丙○○於93年9 月26日1
    時40分，夥同與葉毓展（另簽分偵案辦理）及2名不詳姓名
    、年籍之男子，共乘被告丙○○所有車牌號碼E6-2468 號自
    用小客車，行經高雄市○○○路175 之11號前，與乙○○駕
    駛之車牌號碼7M-9282 號自用小客車發生車禍。詎被告丙○○竟與該2 名不詳真實姓名、年籍之男子其中之1 人，共同
    基於毀損之犯意，持木棒接續砸上開乙○○所有自用小客車
    ，致該自小客車前擋風玻璃碎裂、後車廂及左右邊門板金後
    左右凹陷不堪使用，足以生損害於乙○○，因認被告丙○○
    涉犯刑法第354 條之毀損器物罪嫌云云。
二、按犯罪事實應依證據認定之，無證據不得認定犯罪事實；又
    不能證明被告犯罪或其行為不罰者，應諭知無罪之判決，刑
    事訴訟法第154 條第2 項、第301 條第1 項分別定有明文。
    次按認定不利於被告之事實，須依積極證據，苟積極證據不
    足為不利於被告事實之認定時，即應為有利於被告之認定，
    更不必有何有利之證據（最高法院30年上字第816號判例參
    照）。又刑事訴訟法第161 條已於91年2 月8 日修正公佈，
    其第1 項規定：檢察官就被告犯罪事實，應負舉證責任，並
    指出證明之方法。因此，檢察官對於起訴之犯罪事實，應負
    提出證據及說服之實質舉證責任。倘其所提出之證據，不足
    為被告有罪之積極證明，或其指出證明之方法，無從說服法
    院以形成被告有罪之心證，基於無罪推定之原則，自應為被
    告無罪判決之諭知，故刑事訴訟制度受「倘有懷疑，則從被
    告之利益為解釋」、「被告應被推定為無罪」原則所支配，
    故得為訴訟上證明者，無論為直接或間接證據，須客觀上於
    吾人一般社會生活經驗均不致有所懷疑，而達於確信之程度
    者，且除認定被告犯罪之外，無從本於同一事證為其他有利
    於被告之合理推斷，始可以之為不利之認定，倘其證明尚未
    達於確信之程度，而有合理可疑存在時，即難據為被告有罪
    之認定。
三、本件公訴人認被告涉犯上開毀損器物罪嫌，無非係以告訴人
    於警訊及偵查中指認被告即係當日毀損其自小客車之人，且
    告訴人對案發當日與被告同車人等所處相關位置指述甚詳，
    並有估價單1 紙及現場相片4 張在卷，為其主要之論據。惟
    訊據被告堅決否認有上開犯行，辯稱：我所有之車牌號碼E6
    -2468 號自用小客車，於案發前已借予葉毓展使用，案發當
    時我並不在現場等語。
四、經查：
  (一)告訴人乙○○於93年9 月26日1 時40分許，駕駛車牌號碼7M
    -9282 號自用小客車行經高雄市○○○路175 之11號前，與
    車牌號碼E6-2468 號自用小客車發生車禍，斯時有2 名男子
    自車牌號碼E6-2468 號自用小客車下車，持木棒砸乙○○所
    有自用小客車，致乙○○所有車牌號碼7M-9282 號之自小客
    車前擋風玻璃碎裂、後車廂及左右邊門板金後左右凹陷不堪
    使用乙節，迭據證人即告訴人乙○○於偵查及原審訊問時證
    述明確，並有高雄市○○○○○道路交通事故照片4 幀及證
    人乙○○提出之估價單3 張在卷可按，此部分之事實固堪認
    為真實。
  (二)雖證人乙○○於94年3 月15日偵訊時證稱：「（提示丙○○
    的口卡，由該口卡照片可確認該人是打你的人？）可以」「
    （丙○○也有毀損你的車子？）有」等語（見94核退偵字第
    88號卷第12至13頁）、於94年8 月18日偵訊時亦證稱：「（
    提示葉毓展彩色口卡片，被告說當時他把車借給葉毓展？）
    他們都長得很像」「（你可確定被告當時在場？）當時他們
    車上有3 、4 個人，被告是站在我車子右前方之人，其他2
    人是近我的駕駛座，另1 人靠近我的後車廂，葉毓展是比較
    靠近我駕駛座的人，靠近我駕駛座的2 人把我拉下車」「（
    何人打你？）打我的那個人站在駕駛座旁，打我之人有2 人
    ，另2 人砸我的車」「（被告是打你的人或是砸車的人？）
    他是砸車的人」「（他如何砸你的車子？）他拿木棒，砸車
    子前面。」等語（見94年度偵緝字第1205號卷第49至50頁）
    ，均明確指稱被告即係毀損其所有7M-9282 號自用小客車之
    人；然證人乙○○於94年8 月8 日偵訊時卻證稱：「（提示
    被告相片，相片中之人是打你之人？）不是」等語（見94年
    度偵緝字第1205號卷第45頁）、於原審95年4 月19日訊問時
    復證稱：「（今日在庭的被告是否就是當天4 個人其中1 人
    ？）樣子、身形都很像」「（你於警詢時有指認警察所調的
    丙○○口卡，稱其中一人就是被告丙○○？）是的」「（於
    檢察官偵訊時，檢察官也有拿丙○○的口卡讓你指認，你也
    稱丙○○也有毀損你的車子？）是的」「（被告丙○○於案
    發當天是否有在場毀損你的車子？）是的，丙○○就是當天
    在場並毀損我的車子」「（你如何確定丙○○當天在場並毀
    損你的車子？）因為當天大馬路有路燈，很亮，且丙○○當
    天是在前面，我看得很清楚，後面的人我就看得比較不清楚
    」「（被告問：何以於案發時間是在凌晨，證人能確定我有
    在現場毀損他的車子？）因為他與我當時所看到的印象差不
    多，且車子也是被告的。我不能百分之百確定就是被告，但
    是很像」「（你在檢察官偵訊時是指認被告的口卡或照片？
    ）是指認口卡，我沒有指認過照片」「（你在今日之前有無
    見過被告或跟被告同庭過？）只有一次，就是在94年8 月18
    日」「（當天檢察官有拿葉毓展的彩色照片給你指認，你稱
    葉毓展與被告長得很像？）我有這樣說，但現在沒有什麼印
    象」「（你有無可能認錯人？）如果被告當天不在現場，當
    天在現場的是何人。」等語，已改稱係因被告與毀損其所有
    小客車之人身材神似，且現場與其發生車禍之車牌號碼E6─
    2468號自用小客車為被告所有，故指認被告係毀損其所有小
    客車之其中一人。而94年3 月15日偵訊時，檢察官係提示被
    告之口卡照片令證人乙○○指認，然口卡照片經常不是指認
    當時所拍攝，很容易發生失真情形，則證人乙○○於偵訊時
    指認口卡上之被告照片而認被告係毀損其所有小客車之其中
    一人，即非無疑。況被告於原審95年6 月12日訊問時詢問證
    人乙○○，證人乙○○稱：「（95年4 月19日開庭時，你供
    稱93年9 月26日案發地點，是在三角窗路口，光線充足，能
    見度良好，因此可以認定被告容貌，但是另外三名共犯均看
    不清楚，能否形容當時被告髮型？）短髮，與被告現在髮型
    差不多。」等語，而觀諸被告於95年6 月12日時之髮型為平
    頭（因被告當時正在服刑中），則依證人乙○○所述，被告
    於93年9 月26日1 時40分許之髮型亦應為平頭，然經調閱原
    審法院93年度易字第1220號案內被告於93年10月4 日因竊盜
    案件為警查獲時所拍攝之照片，當時被告所留之髮型為長及
    眉際之髮型，衡諸常情，本案案發之時（93年9 月26）與被
    告於93年10月4 日因竊盜案件為警查獲之日，相距不10日，
    在短短不到10日之內，被告之髮型實難從平頭長至觸及眉際
    之長髮，顯見本件案發之際，被告之髮型應如被告於93年10
    月4 日其因竊盜案件為警查獲時所拍攝之照片所示，而證人
    乙○○卻指稱案發當時被告所留之髮型為平頭，顯與事實不
    符，故證人乙○○於93年9 月26日1 時40分所見之毀損其小
    客車的平頭之人，應非被告，則證人乙○○所指證被告於案
    發當時在場毀損其所有之小客車，即難採信，不得遽為不利
    於被告之認定。
  (三)況證人葉毓展於95年11月9 日在原審結證稱：「（有無向被
    告借E6-2468 號小客車？）有」「（上開小客車有無還給被
    告？）沒有」「（上開小客車在那裡？）上開小客車，被告
    已經借我一段時間了，確實時間忘了，我又於93年9 月25日
    晚上7 、8 點左右，在我家將該車借給甲○○」「（是否知
    道上開小客車於93年9 月26日1 點40分與乙○○的小客車發
    生車禍？）我一開始不知道，我有一直打電話找甲○○要他
    還車，但甲○○都沒有接電話，是一直到93年9 月26日凌晨
    2 、3 時左右，甲○○坐計程車到我家，倒在我家沙發椅上
    ，說他出事了，我問他出了什麼事，他說他跟人家相撞，我
    問他車子在那裡，他的意思是要叫我去報案說車子失竊，這
    樣他就可以免除車禍的責任，我說這樣不可以，不然對方會
    來找我，後來我因為本案被通緝，我才知道嚴重性」「（車
    禍發生當時，你或被告有無在該車上？）沒有。當時我一直
    在我家等甲○○拿車來還」「（為何向被告借車那麼久都沒
    有還？）因為我找不到被告，又不能把車子丟在路邊，所以
    我只好一直借車」「（被告何時將車借給你？）不大記得，
    只記得是夏天」「（從你跟被告借車開始到甲○○開該車發
    生事情為止，被告有無使用過該車？）沒有，都是我在使用
    」「（如何確定甲○○在93年9 月25日跟你借車？）因為甲○○有跟我講他開上開小客車在大順路大帑殿KTV 附近跟人
    家發生車禍」「（為何他在偵訊時不承認跟你借車？）他一
    直要我去報失竊，我沒有報，甲○○還跟我承認車禍發生後
    ，他有和對方發生爭執，事發後，他將該車留在現場，他就
    跑了」等語，核與證人吳進添於原審所結證稱：「（93年9
    月25日晚上，是否有一個人到葉毓展家裡跟他借小客車？）
    當天晚上我到葉毓展住處，請他幫我載一些東西去鳳山，當
    時有一個男子到他家來要跟他借車，我說會不會借很久，他
    說他也不知道，後來我跟葉毓展等到12點多，那個男子都沒
    有回來，打他的電話也不通，後來我就先走了叫別人幫我載
    」「（是否知道該名男子有無將該車還給葉毓展？）過了幾
    天，我聽葉毓展說那個男子將車子借出去之後發生車禍」等
    語相符（見原審簡字卷第152 頁），顯見證人葉毓展上開證
    述應屬可採。
  (四)綜上所述，被告前述所辯，尚堪採信，本件公訴人憑以認定
    被告成立毀損罪嫌之論據，在客觀上顯未達於通常一般之人
    均不致於有所懷疑，而得確信被告確曾犯罪之程度，自有合
    理懷疑之存在，無從為被告有罪之確信，此外復查無其他積
    極證據足認被告有何公訴人所指之犯行，要屬不能證明被告
    犯罪。
五、原審因而為被告丙○○無罪之諭知，經核尚無不合，檢察官
    上訴意旨，猶執陳詞，指摘原判決不當，為無理由，應予駁
    回。
據上論斷，應依刑事訴訟法第368條，判決如主文。
本案經檢察官彭南雄到庭執行職務。
中　　華　　民　　國　　96　　年　　5　　月　　22　　日
                  刑事第七庭    審判長法  官  莊飛宗
                                      法  官  邱明弘
                                      法  官  黃憲文
以上正本證明與原本無異。
不得上訴。
中　　華　　民　　國　　96　　年　　5　　月　　22　　日
　　　　　　　　　　　　　　　　　　　書記官  施耀程
